臺灣桃園地方法院刑事判決　　　　　　 93年度簡上字第124號
公　訴　人　臺灣桃園地方法院檢察署檢察官
上　訴　人
即　被　告　戊○○
　　　　　　丙○○　男　40歲.
　　　　　　　　　　　七號
上列上訴人因違反著作權法案件，不服本院中壢簡易庭於民國92
年12月31日以92年度壢簡字444 號所為第一審簡易判決（聲請簡
易判決處刑案號：91年度偵字第14508 號、92年度偵字第2935
號），提起上訴，本院管轄第二審合議庭判決如下：
    主  文
原判決撤銷。
戊○○共同以明知為侵害著作權之物，意圖營利而交付之方法侵
害他人之著作權，處有期徒刑月，如易科罰金以佰元折算壹
日。緩刑貳年。
丙○○無罪。
    事  實
一、丙○○（另判決無罪如後述）係址設桃園縣平鎮市○○路一
    一一號「鴻錦電器行」之負責人，戊○○係其妻。戊○○明
    知其所販賣「現代牌」電腦伴唱機，隨機所附影音光碟中含
    有如附表所示之「真情」等十三首歌曲、歌詞，其中原屬於
    張為杰（筆名：羅安）所單獨或與他人共同創作之詞曲、或
    歌詞、曲譜等音樂著作，已由張為杰於九十年三月三十日各
    讓與其擁有之音樂著作財產權應有部分二分之一予丁○○，
    並由丁○○於九十一年二月二十六日專屬授權予金將科技文
    化事業股份有限公司（下稱金將公司）得以重製及得再授權
    他人重製之權利。而由現代牌生產販賣之電腦光碟點唱伴唱
    機所隨機附送之視聽光碟片ＶＣＤ（黃色）及點歌本（八十
    三張，其上僅載明曲號及曲名，其上並無歌詞、曲譜），其
    中如附表所示之歌詞、曲譜音樂著作，則係不詳姓名之人未
    經著作財產權人之同意或授權，所擅自重製，再配以影像、
    畫面而附著於媒介物之視聽著作，為屬侵害音樂著作權之物
    等情，竟意圖營利，於九十一年三月二十三日在鴻錦電器行
    ，以新台幣（下同）一萬元之代價，將含有上開非法重製歌
    曲之現代牌電腦光碟伴唱機（型號：ＬＹＣ－９８ＩＩ）販
    售予金將公司之搜證人員乙○○，經戊○○向同具有上開犯
    意聯絡之金長益公司之甲○○（未據起訴）以七千元之代價
    進貨後，於同月二十五日晚間九時許交付予乙○○，並隨機
    附送上開視聽光碟片ＶＣＤ一片（黃色）及歌本一本（八十
    三張，其上僅載明曲號及曲名，其上並無歌詞、曲譜），始
    悉上情，戊○○及甲○○共同以此方式侵害金將公司專屬被
    授權如附表所示之音樂著作權。
二、案經金將公司原代表人張明德（現已變更登記為丁○○）訴
    請臺灣桃園地方法院檢察署檢察官偵查後聲請簡易判決處刑
    。
    理  由
壹、被告戊○○部分：
一、訊據上訴人即被告戊○○坦承於九十一年三月二十三日在鴻
    錦電器行，以一萬元之代價，將現代牌電腦光碟伴唱機販售
    予金將公司之搜證人員，被告並向金長益公司調貨後，於同
    月二十五日晚間九時許交貨並隨機附送上開視聽光碟片ＶＣ
    Ｄ一片及歌本一本（上載「鴻錦」二字）等情，惟辯稱其係
    販賣之現代牌電腦光碟伴唱機予己○○，而非乙○○，且電
    腦光碟伴唱機所附光碟片內之歌曲，並無如附表所示之十三
    首歌曲，且無侵害告訴人之著作權云云。經查：
    (一)證人乙○○於偵查及本院審理時證稱：其有於九十一年三
      月二十三日至鴻錦電器行向被告購買現代牌電腦光碟伴唱
      機等語明確（見臺灣桃園地方法院檢察署九十一年度他字
      第一四九二號偵查卷第三十九頁背面、第四十頁，本院九
      十四年一月十四日審判筆錄第四頁）；又證人乙○○於九
      十一年三月二十三日給付一千元定金時，被告開立之收據
      上載之客戶雖為「謝先生」，惟證人乙○○於本院審理時
      稱：「‧‧‧，謝是我的匿名，‧‧‧」（見本院九十四
      年一月十四日審判筆錄），核與證人己○○於本院審理時
      證稱：「這個案子原來是乙○○承辦，他第一次去時向店
      家訂貨並付了壹仟元定金，我是第二次去店家取貨時才跟
      他一起去‧‧‧」等語相符（見本院九十三年九月八日審
      判筆錄第九頁），應認九十一年三月二十三日向被告購買
      現代牌電腦光碟伴唱機者，應係證人乙○○無訛。另證人
      即金長益公司之人員甲○○於本院審理時到庭證稱：「（
      有無賣過現代牌點唱機給被告二人？）有。」等語（見本
      院九十三年六月二十三日審判筆錄第五頁）。又證人甲○○雖證稱：「‧‧‧，扣案的點唱機我賣給被告每台七千
      五百元‧‧‧。」，惟依據被告提出之銷貨單，其上記載
      單價七千元，應認被告係以七千元之代價，向證人甲○○
      進貨本件現代牌電腦光碟伴唱機。此外，尚有發票、收據
      、使用說明書各一份在卷可查（見臺灣桃園地方法院檢察
      署九十一年度他字第一四九二號偵查卷第十六頁、第十七
      頁）。故被告於九十一年三月二十三日在鴻錦電器行，因
      執行業務以一萬元販賣電腦光碟伴唱機一台予金將公司之
      搜證人員乙○○，由乙○○先給付定金一千元後，經被告
      以七千元之代價向金長益公司之甲○○進貨後，於同月二
      十五日晚間九時許交貨並給付餘額價金九千元，並開立發
      票一情，堪以認定。
    (二)證人甲○○雖證稱：「（你知道販賣現代牌點唱機時，裡
      面的所附的物品有哪些？）除了主機之外還有附贈遙控器
      、配線、說明書、ＣＤ光碟片、點歌本各壹份。」、「（
      ＣＤ光碟片內歌曲數量多少？）大約三百首。」、「（這
      些歌曲有無經過授權？）有。」、「（對於被告說他們賣
      的點唱機所附光碟片內歌曲有二萬多首，是何意思？）不
      太可能，這種光碟片不是我出售時附贈的。」、「（告訴
      代理人庭呈光碟機及其附贈物品，是否就是當初你賣給被
      告的點唱機？）是的，但告訴代理人提出的歌本及光碟片
      並不是我出售附贈的，我附贈的光碟片正面上有印刷字體
      寫ＣＤ卡拉ＯＫ，歌本也是紅色的，上面寫點歌目錄。」
      等語（見本院九十三年六月二十三日審判筆錄第六頁至第
      八頁）。惟依告訴人之蒐證人員在被告交付點唱機時確認
      ：「裡面都有歌吧！」，被告回答：「有背景光碟都有」
      ，且被告於交易過程中並向蒐證人員乙○○稱：「（現代
      幾首歌？）二萬四千首歌至二萬五千首歌」等語，，此有
      蒐證錄音帶譯文一份附卷可參（見臺灣桃園地方法院檢察
      署九十一年度他字第一四九二號卷第十九頁）。被告雖辯
      稱錄音帶內容可能經過剪接云云，惟告訴人提出之蒐證錄
      音帶三捲經本院送請法務部調查局鑑定結果，並無剪接情
      事，此有法務部調查局九十三年九月二十二日調科參字第
      ○九三○○三八三九五○號鑑定通知書一紙附卷可查。另
      證人乙○○於本院審理時證稱：「（本件伴唱機，拿回去
      之後如何處理？）我們拿回去清點完之後就交給金將公司
      ，因為金將公司有交代購買回來的伴唱機，完全不能拆封
      要原封交給他們。」（見本院九十四年一月十四日審判筆
      錄第七頁）；再依告訴人提出蒐證照片所示，伴唱機開封
      時，內容物即已包括光碟片一片（黃色）、封面未載：「
      點歌目錄」之點歌本一本等物（見上開偵查卷第二十五頁
      ），並無如證人甲○○所述之記載「點歌目錄」之紅色點
      歌本一本，及正面上有印刷字體寫ＣＤ卡拉ＯＫ之光碟片
      及歌曲僅三百首，故證人甲○○此部分之證述，應屬不實
      。綜上，應認證人甲○○交付被告、被告再交付證人乙○○現代牌電腦光碟伴唱機時，其內已包括黃色光碟片一片
      及點歌本一本（八十三張，其上僅載明曲號及曲名，其上
      並無歌詞、曲譜）；參以消費者買伴唱機既意在點選歌曲
      以伴唱，焉有僅購買無點播歌曲伴唱功能之主機而無附視
      聽光碟片之理？依上開雙方買賣合意之內容觀之，則被告
      販售予告訴人之點歌機應附有扣案之黃色光碟片及點歌本
      一本（八十三張，其上僅載明曲號及曲名，其上並無歌詞
      、曲譜）甚明。上開錄音雖屬告訴人公司搜證人員張清錄
      就其與被告之對話，暗中錄音，但此與擅自盜錄他人間非
      公開之談話錄音涉有刑法第三百十五條之一之妨害秘密罪
      ，尚屬有間，上開錄音既非為違法取得，即有證據之容許
      性，非無證據能力，併予敘明。
    (三)本件告訴人將該點唱機之系爭光碟片放入其中，再使用遙
      控器對照該點唱機所附歌本之曲號，輸入號碼：２０３０
      １、１３０８７、１２０３８、、１３４１１、１７８８
      ７、１３５２０、１３６１８、１９４４０、１９３５６
      、１３８０５、１３８０８、１３９２３、０１２６０時
      ，即出現與扣案歌本上所記載相同曲號之歌曲：「真情」
      、「情夢」、「阿莎力」、「拒絕往來」、「昨瞑的雨」
      、「愛情切啦」、「再會吧憂愁」、「多情多怨嘆」、「
      愛情看透透」、「請你相信我」、「請你講清楚」、「不
      願愛情甲人分」、「雪中情」，此有蒐證照片十八幀在卷
      可參（見上開偵查卷第二十六頁至第二十八頁、臺灣桃園
      地方法院檢察署九十一年度偵字第一四五○八號偵查卷）
      ，由此可見，扣案之歌本即係配合系爭光碟片印製而隨機
      附給消費顧客，且該點唱機『本身』並無內建灌錄歌曲，
      此經證人甲○○於本院審理時證稱明確（見本院九十三年
      六月二十三日審判筆錄第六頁），購買點唱機時本應附光
      碟片，乃屬買賣之目的所當然，又告訴人把系爭光碟放入
      點唱機後，對照扣案歌本之曲號點選播映時，均呈現相對
      的歌詞文字音樂及畫面背景，有卷附歌本之曲號內容及光
      碟片內容播放照片影本可憑，告訴人指稱扣案之歌本是向
      被告購買電腦所附，洵屬可信。
    (四)此外，被告將現代牌電腦光碟伴唱機附隨交付證人乙○○
      之黃色光碟片內容，利用告訴代理人提出之點唱機播放結
      果，有音樂及畫面，並有附表所示之十三首歌曲等情，經
      本院審理時勘驗黃色光碟片無訛（見本院九十三年六月二
      十三日審判筆錄第八頁）。
    (五)附表所示之「真情」等十三首歌曲、歌詞，其中原屬於張
      為杰（筆名：羅安）所單獨或與他人共同創作之詞曲、或
      歌詞、曲譜等音樂著作，已由張為杰於九十年三月三十日
      各讓與其擁有之音樂著作財產權應有部分二分之一予丁○○（詳如附表所示），並由丁○○於九十一年二月二十六
      日專屬授權予金將公司得以重製及得再授權他人重製之權
      利等情，有著作權讓與合約書、張為杰著作權總覽表（即
      轉讓音樂著作權曲目）、（專屬）授權書等件足佐，則附
      表所示之「真情」等十三首曲譜（歌曲）、歌詞（或其中
      之一）音樂著作財產權即為張為杰與丁○○所共有（應有
      部分如附表所示），告訴人公司則為經丁○○專屬授權之
      被授權人，依著作權法第九十條第二項立法意旨及第三十
      七條第四項之規定，自得以著作財產權人之地位行使其權
      利。又上開光碟點唱機所附系爭扣案之視聽光碟片ＶＣＤ
      ，俱無任何足以表徵製造廠商名稱或營業所在地之文字記
      載，此有該光碟片扣案可憑，則該扣案之視聽光碟片，應
      屬不詳之製造廠商所生產販賣之物。又該視聽光碟片，其
      內所重製如附表所示之音樂著作，卷查並無證據證明已取
      得告訴人公司或原著作財產權人之授權或同意，顯係不詳
      姓名之人未經著作財產權人之同意或授權，所擅自重製，
      再配以影像、畫面而附著於媒介物之視聽著作，為屬侵害
      音樂著作權之物。此外，現代牌電腦光碟伴唱機係屬非法
      重製伴唱機之廠商，業經中華民國音樂著作權人聯合總會
      發函該會代理商一情，有該會（九一）聯總字第九一○五
      一七○一號函附卷可參（見臺灣桃園地方法院檢察署九十
      一年度他字第十四頁、第十五頁）。被告為鴻錦電器行之
      從業人員，以販賣電器產品為業，並自承：「『金嗓』一
      台二萬零五百元」，佐以被告丙○○於偵查中稱；「店內
      『點將』點唱機一版三萬九千元、一版五萬二千元，五萬
      二千元版係黃金之紀念機種，三萬九千元之版本有四千多
　　　首歌曲，『金嗓』點唱機有四千多首歌曲，約二萬多元」
　　　等情（見臺灣桃園地方法院檢察署九十一年度他字第一四
  　　九二號卷第四十一頁背面、第四十二頁），顯見被告對於
　　　對於上開伴唱機之價格將因所附歌曲多寡而有高低一情有
　　　所認識。此外，被告於販賣上開電腦光碟伴唱機予證人乙○○時，告知其內有二萬多首曲子，此經證人乙○○證稱
    　明確，復有蒐證錄音帶譯文附卷可參，被告亦不否認有為
      上開說明，應認被告主觀上對於該伴唱機所附光碟含有未
　　　經著作權人授權之違法音樂著作重製物有所認識。
    (六)另證人甲○○係以經營電器行為業，且曾販賣現代牌電腦
      光碟伴唱機予被告二次（含本次進貨部分），並自承：「
      （有無販賣其他有品牌且附贈音樂光碟的點唱機？）有，
      比較有名的音圓、金嗓等，這些點唱機除了光碟外，機器
　　　本身也有硬碟可以灌入歌曲，這種機型價值大約二萬元左
　　　右。」、「（這些有品牌的點唱機與現代牌有何不同？）
  　　主機不同，現代牌機內沒有硬碟只可以播放光碟歌曲，所
    　以價格比較便宜。」等情（見本院九十三年六月二十三日
      審判筆錄第六頁），堪認證人甲○○就現代牌電腦光碟機
      附有扣案黃色光碟片一片、點歌本一本（八十三張）一情
      ，應有認識，且扣案點歌本內之歌曲數目，多達一萬二千
      五百餘首，本件現代牌電腦光碟伴唱機所附歌曲數目既明
      顯多餘市售合法之伴唱機，惟價格亦較一般之伴唱機為低
      ，其中原因除證人甲○○所稱主機不同外，尚包括所附曲
      目是否取得合法授權為由，應認證人甲○○主觀上就本件
      現代牌電腦光碟伴唱機所附光碟含有未經著作權人授權之
      違法音樂著作重製物有所認識。
    (七)綜據上述，證人甲○○主觀上就本件現代牌電腦光碟伴唱
      機所附光碟含有未經著作權人授權之違法音樂著作重製物
      既有認識，其與被告間明知為侵害著作權之物，意圖營利
      而交付之方法侵害他人之著作權，有犯意聯絡及行為分擔
      至明。渠等事證明確，犯行堪以認定。
二、按著作權法所處罰之重製，係指以印刷、複印錄音、錄影、
    攝影、筆錄或其他方法直接、間接、永久或暫時之重複製作
    而言（著作權法第三條第一項第五款前段規定），則不論以
    何方法使原著作直接或間接、永久或暫時重現者，均係重製
    ，是以，本件光碟片得於系爭點唱機上重現詞曲音樂著作，
    而所重現之詞曲著作均與原音樂著作權相同，此亦有告訴人
    提出之蒐證照片十八張附卷可按，業如前述，參諸前揭說明
　  ，已屬重製行為，縱令於其他機台無法展現，亦不影響於系
    爭伴唱機台上可重現音樂著作之重製行為。又被告行為後，
    著作權法已於九十二年七月九日修正公布，同月十一日生效
    。關於販賣盜版光碟片之行為，修正後著作權法第九十一條
    之一第三項規定之法定本刑為「三年以下有期徒刑、拘役、
    或併科新臺幣一百五十萬元以下罰金」，修正前著作權法第
    九十三條第三款規定之法定本刑為「二年以下有期徒刑，得
    併科新臺幣十萬元以下罰金」。比較新舊法，應適用有利於
    被告之行為時法。又按明知為侵害著作權之物意圖營利而交
    付者，視為侵害著作權，行為時著作權法第八十七條第二款
    明文規定。被告以明知為侵害著作權之物，意圖營利而交付
    之方法侵害他人之著作權，核其所為，係犯修正前著作權法
    第九十三條第三款之罪。被告就上開犯行與甲○○間，有犯
    意聯絡、行為分擔，應論以共同正犯。被告意圖散布而陳列
    之低度行為，應為其意圖營利而交付之高度行為所吸收，不
    另論罪。其一販賣而交付前揭點歌機及光碟片之行為，同時
　　侵害張為杰、丁○○及如附表所示之原始著作權人著作財產
　  權之如附表所示之十三首著作，觸犯構成要件相同之罪名，
    為同種想像競合犯，應依刑法第五十五條之規定從一重處斷
    。
三、原審予以論罪科刑，固非無見，然查：原審認定被告戊○○
    與被告丙○○係共同基於營利之犯意聯絡，販賣本件含有非
    法重製歌曲之現代牌電腦光碟伴唱機予顧客乙○○，惟被告
    丙○○部分尚無法證明有販賣本件現代牌電腦光碟伴唱機之
    犯行（詳如後述），且被告係與甲○○共同犯本件違反著作
    權案，故原審判決自有未洽。被告上訴意旨指摘原判決認定
    事實有誤，其並無犯罪，雖無理由；惟原審判決既有上開違
    誤，自應由本院予以撤銷改判。爰審酌被告二人販賣點唱機
    附送盜版光碟片，牟取私利，助長不法盜版風氣，損害著作
    財產權人之合法權益，破壞國家形象，及其所販賣之數量僅
    一次、所得利益僅三千元、犯罪動機、目的、手段、暨犯罪
    後態度等一切情狀，量處如主文第二項所示之刑，並均諭知
    易科罰金之折算標準。又被告未曾有期徒刑以上刑之宣告，
    經此偵審程序，當知警惕，應無再犯之虞，本院認被告二人
    所判之刑，以暫不執行較為適當，併予宣告緩刑二年，以啟
    自新。至系爭光碟片雖屬被告供犯罪所用之物，但並非違禁
    物，復為告訴人販入所有，自不得宣告沒收，附此敘明。
四、至於甲○○上開行為是否同涉有違反著作權法罪嫌，應由檢
    察官另行偵查處理。
貳、被告丙○○部分：
一、聲請簡易判決處刑意旨略以：被告丙○○係設於桃園縣平鎮
    市○○路一一一號「鴻錦電器行」之負責人，被告戊○○（
    另為有罪判決）係其妻，渠等明知所販賣之「現代牌」電腦
　　伴唱機，隨機所附影音光碟中含有之「真情」、「情夢」、
　  「阿莎力」、「拒絕往來」、「昨瞑的雨」、「愛情切啦」
    、「再會吧憂愁」　、「多情多怨嘆」、「愛情看透透」、
　　「請你相信我」、「請你講清楚」、「不願愛情甲人分」、
  　「雪中情」等十三首歌曲，均係未經該歌曲音樂著作權人張
　　為杰、丁○○及其專屬授權人金將公司之授權，而擅自燒錄
　  、侵害著作權之重製物，竟仍基於營利之意圖，於九十一年
    三月二十五日二十一時許，以一萬元代價，將含有上開非法
　　重製歌曲之電腦光碟伴唱機販售交付予顧客乙○○，嗣經金
　　將公司發覺，始知上情。
二、按犯罪事實應依證據認定之，無證據不得認定犯罪事實。又
    不能證明被告犯罪者，應諭知無罪之判決。刑事訴訟法第一
    百五十四條第二項、第三百零一條第一項分別定有明文。又
    事實之認定，應憑證據，如未能發現相當證據，或證據不足
    以證明，自不能以推測或擬制之方法，為裁判基礎（最高法
    院四十年台上字第八六號判例參照）；而告訴人之告訴，係
    以使被告受刑事訴追為目的，是其陳述是否與事實相符，仍
    應調查其他證據以資審認（最高法院五十二年台上字第一三
    ００號判例參照）。且認定犯罪事實所憑之證據，雖不以直
    接證據為限，間接證據亦包括在內，然而無論直接證據或間
    接證據，其為訴訟上之證明，須於通常一般之人均不致有所
    懷疑，而得確信其為真實之程度者，始得據為有罪之認定，
    倘其證明尚未達到此一程度，而有合理之懷疑存在而無從使
    事實審法院得有罪之確信時，即應由法院為諭知被告無罪之
    判決（最高法院七十六年台上字第四九八六號判例參照）。
三、聲請人認被告丙○○涉犯右揭違反著作權法犯嫌，係以告訴
    人之指訴及被告丙○○係鴻錦電器行之負責人為其主要論據
    。訊據被告丙○○堅決否認有上述違反著作權法之犯行，辯
    稱：九十一年三月二十三日販賣現代牌電腦光碟伴唱機時，
    其並不在場，且所販賣之伴唱機，並無侵害告訴人之著作權
    等語。
四、經查，被告丙○○雖為鴻錦電器行之負責人，但九十一年三
    月二十三日，證人乙○○購買上開電腦伴唱機時，其並未在
    場，而係由其妻即被告戊○○所出售，此經證人乙○○於本
    院審理時證述明確，此外，證人乙○○於購買上開電腦伴唱
    機時自為之蒐證錄音帶，其內並無被告丙○○之聲音，業經
    本院當庭勘驗錄音帶屬實，依本件之交易經過，被告丙○○
    並未在場參與，自無明知侵害著作權之物而意圖散布而陳列
    或意圖營利而交付之可言，不能單憑其為鴻錦電器行登記之
    負責人，即遽而推定其有告訴人所指違反著作權法之犯行。
    原判決疏未審酌上情，為被告丙○○有罪之判決，尚有未洽
    ，應由本院撤銷原判決。又本件既屬不能證明被告犯罪，原
    聲請簡易判決處刑即有刑事訴訟法第四百五十一條之一第四
    項第三款之情形，應依同法第四百五十二條規定，適用通常
    程序審判，本院於撤銷原判決後，改依通常程序審理，自為
    第一審判決，為被告無罪之諭知。
據上論斷，應依刑事訴訟法第四百五十五條之一第三項、第四百
五十二條、第三百六十九條第一項前段、第三百六十四條、第三
百零一條第一項、第二百九十九條第一項前段，修正前著作權法
第九十三條第三款、第八十七條第二款，刑法第十一條前段、第
二條第一項但書、第二十八條、第四十一條第一項前段、第七十
四條第一款，罰金罰鍰提高標準條例第二條，判決如主文。
本案經檢察官林鈺雄到庭執行職務。
中　　華　　民　　國　　94　　年　　1 　　月　　28　　日
                  刑事第二庭    審判長法　官　 徐培元
                                      法　官   潘進順
                                      法　官   陳心婷
以上正本證明與原本無異。
本判決第二項部分不得上訴。本判決第三項撤銷改判無罪部分，
如不服本判決書應於送達後十日內向本院提出上訴狀。
中　　華　　民　　國　　94　　年　　2 　　月　　14　　日
                                      書記官　 陳青瑜
附錄本件論罪科刑法條全文：
修正前著作權法第93條
有下列情形之一者，處二年以下有期徒刑，得併科新台幣十萬元
以下罰金︰
一　侵害第十五條至第十七條規定之著作人格權者。
二　違反第七十條規定者。
三　以第八十七條各款方法之一侵害他人之著作權者。
